【裁判字號】    98,易,1732
【裁判日期】    980930
【裁判案由】    妨害公務
【裁判全文】
臺灣板橋地方法院刑事判決              98年度易字第1732號
公  訴  人  臺灣板橋地方法院檢察署檢察官
被      告  丁○○○
            丙○○
上列被告等因妨害公務等案件，經檢察官提起公訴（97年度偵字
第30275 號）及移送併案（98年度偵字第19858 號），本院判決
如下：
    主  文
丁○○○共同傷害人之身體，處拘役伍拾伍日，如易科罰金，以
新臺幣壹仟元折算壹日。又共同於公務員依法執行職務時，當場
侮辱，處拘役肆拾日，如易科罰金，以新臺幣壹仟元折算壹日。
應執行拘役玖拾日，如易科罰金，以新臺幣壹仟元折算壹日。
丙○○共同傷害人之身體，處拘役肆拾伍日，如易科罰金，以新
臺幣壹仟元折算壹日。又共同於公務員依法執行職務時，當場侮
辱，處拘役拾日，如易科罰金，以新臺幣壹仟元折算壹日。應
執行拘役柒拾日，如易科罰金，以新臺幣壹仟元折算壹日。
    事  實
壹、丁○○○為丙○○之母，於民國97年10月20日晚間11時許，
    在臺北縣三重市○○街149 號前擺設攤販，適丙○○未攜帶
    駕駛執照，騎乘車牌號碼SG3-290 號輕型機車駛抵，為臺北
    縣政府警察局三重分局中興橋派出所警員甲○○、副所長戊○○舉發，並通報該所警員乙○○到場支援，丁○○○見狀
    ，上前關切，甲○○即告知將依法告發違規擺設攤販，詎丁○○○為此心生不滿，竟與丙○○基於妨害公務、侮辱公務
    員及傷害之犯意聯絡，於甲○○、戊○○、乙○○依法執行
    職務時，由丁○○○以塑膠椅子扔擲戊○○，復以手指強抓
    甲○○、乙○○，及以「幹你娘」、「臭雞歪」等言語，侮
    辱甲○○、乙○○、戊○○，丙○○亦以「你娘雞歪」之言
    語辱罵之，並揮打甲○○、乙○○，丁○○○繼之又咬傷戊○○右手背，以此傷害方式，施強暴行為，致甲○○受有頸
    部挫傷、左小指挫傷合併指甲夾層血腫及右手掌挫傷、瘀青
    等傷害，戊○○受有左手背2 處挫傷、瘀青及左頸紅腫之傷
    害，乙○○則受有頸部、胸前挫傷之傷害。
貳、案經臺北縣政府警察局三重分局報請及甲○○、戊○○、乙○○訴由臺灣板橋地方法院檢察署檢察官偵查起訴及移送併
    案。
    理  由
壹、按被告以外之人於審判外之言詞或書面陳述，除法律有規定
    者外，不得作為證據，刑事訴訟法第159 條第1 項定有明文
    。而被告以外之人於偵查中向檢察官所為之陳述，除顯有不
    可信之情況者外，得為證據，則為同法第159 條之1 第2 項
    所明定。證人甲○○、戊○○、乙○○於偵查中具結向檢察
    官所為陳述，雖係被告丁○○○、丙○○以外之人於審判外
    之陳述，然於本案並無顯不可信之情況，被告二人於本院準
    備程序亦陳明無傳喚到庭，與之對質、詰問之必要，依前開
    法條規定，均應認有證據能力。
貳、認定犯罪事實之證據及理由
一、訊據被告丁○○○矢口否認有何妨害公務、侮辱公務員及傷
    害之犯行，辯稱：伊係因遭員警取締違規設攤，摔椅子洩憤
    ，不慎觸及戊○○，遭誤認為襲警，甲○○即將伊摔倒、壓
    制在地，伊為掙扎起身，不慎抓傷員警云云，被告丙○○就
    上開事實，則坦承其犯行。經查：被告丁○○○於97年10月
    20日晚間11時許，在臺北縣三重市○○街149 號前擺設攤販
    ，適其子即被告丙○○騎乘車牌號碼SG3-290 號輕型機車駛
    抵，因未攜帶駕駛執照，為臺北縣政府警察局三重分局中興
    橋派出所警員甲○○、副所長戊○○舉發，被告丁○○○、
    丙○○為此心生不滿，口出穢言，並與執行職務之警員拉扯
    之事實，業據被告丁○○○於警詢、檢察官訊問及被告丙○○於本院審理時坦承不諱。且證人甲○○於檢察官訊問時具
    結證稱：「我當時負責巡邏勤務……對他（被告丙○○）加
    以盤查，請他出示證件，可是他說他沒帶證件，而且態度不
    佳，所以我們依法要帶他回警局。丁○○○當時正好在一旁
    擺設攤販，就很生氣的走過來……我們跟丁○○○說她違法
    在騎樓設攤，我們可以依法告發，她……就向我們副所長（
    即戊○○）丟椅子，而且罵三字經『幹你娘』、『臭雞歪』
    ，我們……就對其依法加以逮捕，是我逮捕她的，在我對她
    上手銬時，她就拉我的手到嘴邊要咬我，我要掙脫，兩個人
    產生拉扯，就跌倒在地，丙○○就罵說『幹你娘，你敢打我
    老母』，丙○○就衝過來打我，乙○○跟戊○○就把丙○○
    抓住，雙方產生拉扯，丙○○、丁○○○有抓傷我們三名警
    員，而且丁○○○還咬我們副所長……在我架開丙○○時，
    丙○○也有抓傷我。」等語（見臺灣板橋地方法院檢察署97
    年度偵字第30275 號偵查卷宗第45頁），與證人戊○○於檢
    察官訊問時結證：「我同事甲○○在該處攔檢丙○○所駕駛
    的輕機車……我看他一人在該處攔檢，就過去幫忙，丙○○
    當時沒有帶任何證件，甲○○警員請他寫他的證件要查詢，
    在查詢的過程，丙○○的態度不好，我們就說要依法帶他回
    警局查詢身分，丁○○○當時正好在一旁看到，就很生氣走
    過來……她就丟椅子，而且罵三字經『幹你娘』、『臭雞歪
    』……」、「（問：丁○○○丟東西，有無丟到甲○○、乙○○？）沒有，只有丟到我。」、「她有抓傷甲○○，後來
    丁○○○跌倒，要爬起來時，丙○○就很生氣，罵說我們為
    何要抓他母親，他也是一直罵三字經『幹你娘』、『臭雞歪
    』，後來丁○○○有抓傷甲○○、乙○○，而且丁○○○也
    用嘴咬我的右手背。」等語（見前揭偵查卷宗第43頁），及
    證人乙○○於偵查中具結證述：「當時我看到戊○○跟甲○○在盤查丙○○的證件，我在逮捕丙○○時，有被拉傷跟抓
    傷，而且丁○○○有抓傷我的胸口。」、「……我有看到丁○○○把椅子往戊○○方向丟，並且有罵『幹』……」等語
    （見上開偵查卷宗第45、46頁），互核並無二致。此外，復
    有臺北縣立醫院驗傷診斷書3 件、照片6 幀附卷可資佐證。
    被告丁○○○於警詢及檢察官訊問時亦供稱：「（問：妳是
    否有揮拳攻擊警員甲○○……？）當時因為警員有先出手要
    逮捕我，所以我才會出手指頭抓傷他胸部。」、「（問：妳
    是否有攻擊警員乙○○之臉部及抓傷頸部……？）因為當時
    警方要逮捕我大兒子，要對我兒子上手銬，連我也要上銬，
    我不肯，所以我才一樣用手指頭去抓傷張姓警員的胸部……
    」、「……我是拿我攤販上的塑膠椅子砸他（指戊○○），
    並罵一聲『幹』，因為我氣他們，因為我向警察拜託不要開
    我孩子的違規單據，因為我的小孩無照駕駛，然後警察說連
    我的攤販違規一起開單……」、「我有咬戊○○，是因為他
    要銬我，我就拉他。」等語（見前揭偵查卷宗第13、36、37
    、46頁)， 益徵被告丁○○○、丙○○於臺北縣政府警察局
    三重分局中興橋派出所副所長、警員職行職務時，確有當場
    侮辱及傷害之強暴行為。被告丁○○○於本院審理時否認上
    情，並以前揭情詞置辯，無非避重就輕之詞，不足為據。綜
    上，本案事證明確，被告丁○○○、丙○○之犯行，均堪認
    定。
二、核被告丁○○○、丙○○所為，均係犯刑法第135 條第1 項
    對於執行職務公務員強暴、第140 條第1 項侮辱公務員及第
    277 條第1 項傷害罪。被告二人就上開犯行，有犯意之聯絡
    及行為之分擔，皆為共同正犯。被告丁○○○、丙○○在數
    警員依法執行公務時，對之侮辱及施強暴行為，主觀上僅有
    一妨害公務執行之意思，分別侵害單一法益，應包括於一行
    為評價，各為實質一罪。而被告丁○○○、丙○○因不滿員
    警甲○○、乙○○、戊○○取締違規，為抗拒逮捕，與之拉
    扯而為傷害行為，乃基於單一犯罪目的，在時間、空間緊密
    相連之情境下，接續而為，應評價為一接續行為；渠等以一
    行為傷害甲○○、乙○○、戊○○，侵害三人不同身體法益
    ，觸犯三傷害罪，為想像競合犯，應依刑法第55條規定，從
    一傷害罪論處。又被告丁○○○、丙○○以傷害方式對公務
    員施強暴，係以一行為觸犯對於執行職務公務員強暴及傷害
    二罪，為想像競合犯，應依刑法第55條規定，從一重之傷害
    罪處斷。至被告丁○○○、丙○○所犯傷害、侮辱公務員二
    罪，犯意各別，行為互殊，應予分論併罰。爰審酌被告丁○○○、丙○○有違規行為在先，又不服公務員依法所為取締
    ，傷害執行公務之警察人員而施強暴行為，並當場侮辱，守
    法觀念薄弱，應予非難，兼衡被告二人之素行、智識程度，
    渠等犯罪之動機、目的、手段、所肇傷勢，暨被告丁○○○
    、丙○○犯罪後之態度等一切情狀，分別量處如主文所示之
    刑，並諭知易科罰金之折算標準，及定其應執行之刑，資為
    懲儆。
據上論斷，應依刑事訴訟法第299 條第1 項前段，刑法第28條、
第135 條第1 項、第140 條第1 項、第277 條第1 項、第55條、
第41條第1 項前段、第2 項、第51條第6 款，刑法施行法第1 條
之1 ，判決如主文。
本案經檢察官馬中人到庭執行職務。
中    華    民    國    98    年    9     月    30    日
                  刑事第二十庭  法  官  廖怡貞
以上正本證明與原本無異
如不服本判決應於送達後10日內向本院提出上訴狀
                                書記官  林惠齡
中    華    民    國    98    年    9     月    30    日
附錄本案論罪科刑法條全文：
中華民國刑法第135條
（妨害公務執行及職務強制罪）
對於公務員依法執行職務時，施強暴脅迫者，處3 年以下有期徒
刑、拘役或300 元以下罰金。
意圖使公務員執行一定之職務或妨害其依法執行一定之職務或使
公務員辭職，而施強暴脅迫者，亦同。
犯前二項之罪，因而致公務員於死者，處無期徒刑或7 年以上有
期徒刑；致重傷者，處3 年以上、10年以下有期徒刑。
中華民國刑法第140條
（侮辱公務員公署罪）
於公務員依法執行職務時，當場侮辱，或對於其依法執行之職務
公然侮辱者，處6 月以下有期徒刑、拘役或100 元以下罰金。
對公署公然侮辱者亦同。
中華民國刑法第277條
（普通傷害罪）
傷害人之身體或健康者，處3 年以下有期徒刑、拘役或1000元以
下罰金。
犯前項之罪因而致人於死者，處無期徒刑或7 年以上有期徒刑；
致重傷者，處3 年以上10年以下有期徒刑。


司法院資訊處製作；財團法人民間司法改革基金會備份。
